【裁判字號】    99,台上,2219
【裁判日期】    990415
【裁判案由】    違反銀行法
【裁判全文】
最高法院刑事判決            九十九年度台上字第二二一九號
上  訴  人  甲○○
選任辯護人  林彥百律師
上列上訴人因違反銀行法案件，不服台灣高等法院台南分院中華
民國九十七年三月十八日第二審更審判決（九十六年度重上更(一)
字第三二二號，起訴案號：台灣雲林地方法院檢察署九十二年度
偵字第三一一八號），提起上訴，本院判決如下：
    主  文
上訴駁回。
    理  由
按刑事訴訟法第三百七十七條規定，上訴於第三審法院，非以判
決違背法令為理由，不得為之。是提起第三審上訴，應以原判決
違背法令為理由，係屬法定要件。如果上訴理由書狀並未依據卷
內訴訟資料，具體指摘原判決不適用何種法則或如何適用不當，
或所指摘原判決違法情事，顯與法律規定得為第三審上訴理由之
違法情形，不相適合時，均應認其上訴為違背法律上之程式，予
以駁回。本件原審審理結果，認為上訴人甲○○違反銀行法之犯
行明確，因而撤銷第一審科刑之判決，經比較新舊法律規定後，
改判仍論處上訴人以共同違反非銀行不得收受存款之規定罪刑，
係依憑上訴人之部分供述，證人即被害人戊○○、乙○○、陳一
慕、丙○○、丁○○等人之證詞，及卷附之各投資人出資款項與
利息收入、統計明細之佣金（利息）、更改現金臨時卡、會員將
資金匯入上訴人帳戶之匯款單、亨利公司「公告台灣全省會員九
十、九一年度起注意事項」等證據資料而為論斷，已詳其調查
、取捨證據之結果及憑以認定犯罪事實之心證理由，並就上訴人
否認犯行之供詞及所辯各語認非可採，予以論述。而以借款、收
受投資、使加入為股東或其他名義，向多數人或不特定之人收受
款項或吸收資金，而約定或給付與本金顯不相當之紅利、利息、
股息或其他報酬者，以收受存款論，銀行法第二十九條之一定有
明文。上訴人與「王寶笙」、「王寶鴻」三人，招收如原判決附
表（下稱附表）所載戊○○等人為會員，經由上訴人收受如附表
所示投資款項再轉交給「王寶笙」、「王寶鴻」，而約定或給付
投資人每月百分之三至十二不等之與本金顯不相當之高額利息，
其三人間互有犯意聯絡及行為分擔，應成立共同正犯，雖部分會
員係經由其他會員之介紹而加入，且支付會員款項之單據或載為
利息或稱佣金不一，均無礙於其實係經營收受存款業務行為之認
定。又附表所謂「姓名」「投資金額」「投資時間或原訂投資期
限」「每月利息」各欄之記載，原判決理由已註記係引據自偵查
卷第三九至四六頁、第一審卷第一二九至一三三頁等資料，依上
開資料所示，附表編號19、20、21、49等欄位之投資時間係指「
原訂投資期限」，與其事實欄載認迨至民國九十一年十二月十六
日，上訴人因「王寶笙」、「王寶鴻」不知去向，而宣告停付會
員利息等情，並無齟齬不合之處，附表其餘三十四個欄位有類此
情形者亦然，均無上訴意旨所指判決理由矛盾、不備或認定事實
不依證據之違背法令可言。另原判決就「亨利分公司店長盈君」
名片一張，如何確定為上訴人所交付，復已論述明白，與卷證資
料核無不合，因認其上記載之地址為上訴人所提供用為營業處所
，並不悖乎經驗與論理法則，自不容任意指摘。上訴意旨，置原
判決所為明白論斷於不顧，仍持已為原判決指駁之陳詞再為事實
上之爭辯，及對於事實審法院取捨證據與自由判斷證據證明力之
職權行使，徒以自己之說詞，泛指其為違法，或就與判決本旨無
關之枝節事項，漫事爭執，難認已符合首揭法定之第三審上訴要
件。本件上訴為違背法律上之程式，應予駁回。
據上論結，應依刑事訴訟法第三百九十五條前段，判決如主文。
中    華    民    國  九十九  年    四    月   十五   日
                      最高法院刑事第十三庭
                          審判長法官  賴  忠  星
                                法官  呂  丹  玉
                                法官  吳      燦
                                法官  蔡  名  曜
                                法官  葉  麗  霞
本件正本證明與原本無異
                                      書  記  官
中    華    民    國  九十九  年    四    月   二十   日
                                                      Ｅ

司法院資訊處製作；財團法人民間司法改革基金會備份。
